臺灣臺中地方法院交通事件裁定　　　 100年度交聲字第2766號
原處分機關　交通部公路總局臺中區監理所
異　議　人
即受處分人　游騰憲
上列異議人即受處分人因違反道路交通管理處罰條例案件，對於
交通部公路總局臺中區監理所於民國100年9月22日所為之處分（
中監違字第裁60-GH0000000號裁決書）聲明異議，本院裁定如下
：
    主  文
異議駁回。
    理  由
一、原處分機關略以：異議人即受處分人（下稱異議人）游騰憲
    駕駛車牌號碼QP-4341號自小客車（下稱系爭車輛），於民
    國100年6月30日10時52分許，在臺中市○○○路71巷口處，
    因「併排停車（引擎熄火、司機離座）」之違規，經臺中市
    政府警察局交通警察大隊依違反道路交通管理處罰條例第56
    條第1項第6款之規定予以舉發。本所遂於100年9月22日以中
    監違字第裁60-GH0000000號裁決書，處罰鍰新臺幣（下同）
    1,200元，逾期則依裁決書處罰主文規定裁處，於法應無不
    合等語。
二、異議意旨則以：系爭車輛停放地點係屬於社區基地（私設通
    路），依建築技術規則之建築設計施工編第1條第36項、第
    38項規定，不屬道路且為基地內建築物之主要或共同出入口
    ，非為道路交通管理處罰條例所稱之道路，社區有管理自主
    權，員警無權舉發，並提出地籍謄本、臺中市政府87中工建
    字第68030號、90府工建字第66753號函文為佐等語。
三、按汽車停車時，不得併排停車；汽車駕駛人停車時，併排停
    車，處600元以上1,200元以下罰鍰，道路交通安全規則第11
    2條第1項第10款、道路交通管理處罰條例第56條第1項第6款
    分別定有明文。次按汽車駕駛人之行為，經以科學儀器取得
    證據資料證明其行為違規，當場不能或不宜攔截製單舉發者
    ，得逕行舉發，並應記明車輛牌照號碼、車型等可資辨明之
    資料，以汽車所有人為被通知人製單舉發，道路交通管理處
    罰條例第7條之2第4項亦規定甚明。另依違反道路交通管理
    事件統一裁罰基準及處理細則第2條第2項之違反道路交通管
    理事件統一裁罰基準表規定，汽車駕駛人，有併排停車違規
    事件，處1,200元罰鍰。
四、經查：
（一）本件異議人所有系爭車輛於前揭時間、地點，因「併排停
      車（引擎熄火、司機離座）」之違規，經臺中市政府警察
      局交通警察大隊直屬第二分隊員警以其違反道路交通管理
      處罰條例第56條第1項第6款規定逕行舉發乙節，有臺中市
      政府警察局中市警交字第GH0000000號違規通知單及違規
      採證照片1幀在卷可稽，且為異議人所不爭執，則異議人
      前揭併排停車之違規行為，堪以認定。
（二）受處分人雖以前詞置辯，惟按「道路交通管理、處罰，依
      本條例規定；本條例未規，依其他法律規定」，道路交通
      管理處罰條例第2條定有明文，故涉及道路交通管理、處
      罰之有關事項，自應優先適用道路交通管理處罰條例之相
      關規定。而道路交通管理處罰條例所指之「道路」，係指
      公路、街道、巷衖、廣場、騎樓、走廊或其他供公眾通行
      之地方，業經該條例第3條第1款規定明確，則受處分人援
      引建築規則就本件違規地點所為之解釋，自不拘束本院依
      法所為之判斷。而查，本件違規地點即臺中市○○○路71
      巷道，是否屬於前揭道路交通管理處罰條例所稱之「道路
      」範圍，經原舉發機關函請臺中市政府建設局及都市發展
      局協助認定，該相關單位函覆略稱：「..該地點為南區○
      ○○○段218-117地號土地範圍內，係屬尚未分割-樹德地
      區細部計畫12Ｍ-7計畫道路範圍區域，已由都市發展單位
      指定建築線並留設公共設施區域之已闢建未徵收之計畫道
      路；於91年10月9日府工都字第0910148436號公告變更住
      宅區○道路用地（樹德地區細部計畫）..」，此有臺中市
      政府警察局交通警察大隊100年9月16日中市警交執字第10
      00019400號函、臺中市政府建設局100年9月22日中市建養
      字第1000077302號函及臺中市政府都市發展局100年9月22
      日中市都測字第1000094905號函各1份在卷可據，足見臺
      中市○○○路71巷道為臺中市都市○○○○○道路在案，
      且該計畫道路在本件違規行為舉發至今，仍未經廢除或變
      更。又所謂「其他供公眾通行之地方」，係以該區○道路
      是否具有「無管制設施」、「非專供特定人通行」、「開
      放供公眾（車輛）自由進出」等情事而為判斷，亦據交通
      部以72年7月13日路臺監字第05286號函、73年7月4日交路
      字第14347號函、81年交路字第004059號函揭示斯旨甚詳
      。觀諸本件違規地點採證照片及本院依職權列印之該違規
      地點道路現場圖，該處巷道為一開放空間，未設置任何障
      礙藩籬或界標，分別連接工學路與工學北路146巷道路，
      路面上並經公路主管機關劃設有機車停車格，且路上可見
      有行人及車輛在該處通行，堪認該社區內包含前開違規處
      所之通行路面均可供公眾（車輛）自由進出，而非專供特
      定人通行，亦無設有管制措施之情甚明，揆諸前開說明，
      本件違規處所自屬道路交通管理處罰條例所稱之「道路」
      ，而有道路交通管理處罰條例相關處罰規定之適用無疑。
      是受處分人辯稱：伊上揭停放前揭車輛之地點乃社區○○
      設○路，員警無權掣單舉發違規云云，實係個人對法律之
      誤解，並非可採。
五、綜上所述，受處分人確有於上揭時、地，有併排停車之違規
    行為，原處分機關依道路交通管理處罰條例第56條第1項第6
    款規定及違反道路交通管理事件統一裁罰基準表，裁處受處
    分人罰鍰1,200元，核無違誤，本件異議為無理由，應予駁
    回。
六、據上論斷，應依道路交通管理處罰條例第87條第2項、道路
    交通事件處理辦法第18條，裁定如主文。
中    華    民    國   100    年    10    月    21    日
                  交通法庭    法  官  林靜芬
以上正本證明與原本無異。
如不服本裁定，應於收受送達後5日內向本院提出抗告狀。（應
附繕本）
                              書記官  黃雅青
中    華    民    國   100    年    10    月    21    日